臺灣士林地方法院刑事裁定　　　　　　　96年度聲判字第58號
聲　請　人
即 告訴 人　乙○○
代　理　人　李怡欣　律師
　　　　　　王元勳　律師
被　　　告　甲○○
上列聲請人因告訴被告過失傷害案件，不服臺灣高等法院檢察署
檢察長駁回再議之處分（96年度上聲議字第4838號），聲請交付
審判，本院裁定如下：
  主  文
本件交付審判。
  理  由
一、按告訴人不服上級法院檢察署檢察長或檢察總長認再議為無
    理由而駁回之處分者，得於接受處分書後10日內委任律師提
    出理由狀，向該管第一審法院聲請交付審判。法院認為交付
    審判之聲請有理由者，應為交付審判之裁定。刑事訴訟法第
    258 條之1 、第258 條之3 第2 項後段分別定有明文。
二、本件聲請人即告訴人乙○○以被告甲○○涉犯刑法第284 條
    第1 項過失傷害罪嫌，向臺灣士林地方法院檢察署檢察官提
    出告訴，經該檢察署檢察官以96年度偵字第6608號為不起訴
    處分後，告訴人不服，聲請再議亦經臺灣高等法院檢察署檢
    察長以再議為無理由而以96年度上聲議字第4838號處分駁回
    再議，聲請人於民國96年10月25日收到該處分書後，於10日
    內即96年11月2 日委任律師為代理人向本院提起交付審判之
    聲請，有該不起訴處分書、處分書、聲請書及送達證書在卷
    可憑，聲請交付審判之程序應無不合，先予敘明。
三、聲請交付審判意旨略以：
  (一)事發當時被害人張蔥身上所穿著之衣物及其所持雨傘之成分
    ，與被告所駕駛車輛上所遺留之可疑痕跡是否相同或相似，
    此乃攸關被告所駕駛之車輛究有無撞及張蔥或其所持雨傘之
    重大關鍵事實，原偵查程序非但未加詳查，詎駁回再議處分
    書就上開重大關鍵事實亦視而未見，故有應調查而未調查之
    程序上違法，即再行鑑定之必要。
  (二)原不起訴處分書不得驟以「張蔥所持之雨傘傘頭部位塑膠片
    、被告駕駛之自小客貨車前保險桿右下方刮擦痕跡油漆片，
    兩者經檢驗分析後，兩者成分不相似」，逕為被告無何過失
    傷害之犯行之依據，蓋：
  1.張蔥所持之雨傘傘頭部位之「塑膠片」成分，與被告駕駛之
    自小客貨車前保險桿右下方刮擦痕之「油漆片」成分，本不
    相同，內政部警政署刑事警察局鑑定報告當係呈現「兩者成
    分不相似」之結果；惟承上所述，被告亦深入查證，反以「
    被害人張蔥所持雨傘傘頭部位塑膠片，被告駕駛之自用小客
    貨車前保險桿右下方刮擦痕跡油漆片，兩者經檢驗分析後，
    雨傘傘頭測出聚丙烯樹脂成分，車輛油漆片則測出丙烯酸類
     -環氧- 聚酯樹脂及填充劑硫酸鋇等成分，兩者成分不相似
    」為由，充當被告無何過失傷害之依據，而如前所述，為何
    僅就「張蔥所持之雨傘傘頭部位塑膠片」與「被告駕駛之自
    小客貨車前保險桿右下方刮擦痕跡油漆片」進行檢驗分析？
    而未為前樹脂整體、全面鑑定？其原因、理由何在？此諸多
    未調查之事項又皆與告訴人所指述被告之犯罪行為有絕對之
    關聯，詎原偵查程序竟漏為詳查，衡諸上情，亦發彰顯本案
    有重大偏頗、疏漏，除再次突顯其偵查程序之草率、輕忽外
    ，尤有應調查而未調查之判決違法，洵堪認定。
  (三)有關證人劉坤一所為「聽聞一個6 、70歲阿婆說詞」之證述
    為傳聞法則，應無證據能力，然原不起訴處分書及駁回再議
    處分書竟以此傳聞證據為被告有利之論述，顯有判決違法之
    虞：
  1.按：「被告以外之人與審判外之言詞或書面陳述，除法律有
    規定者外，不得作為證據。」，此刑事訴訟法第159 條第1
    項明文規定。查證人劉坤一所為之證述，按上揭法文規定，
    本不得作為證據，故無證據能力。又原不起訴處分書既認定
    證人所述，係「非親眼目睹」、「間接聽聞之事發經過」，
    當屬傳聞證據，無證據能力可言，況且，是否真有1 個6 、
    70歲阿婆此人，亦啟人疑竇。
  2.然原不起訴處分書及駁回再議處分書卻以：「依證人所述，
    其雖非親眼目睹，然其間接聽聞之事發經過，與被告辯稱沒
    有撞到張蔥等情，互核相符」為由，率邇認定被告無何過失
    傷害犯行，觀諸原不起訴處分書及駁回再議處分書所為之認
    定顯與刑事訴訟法第159 條第1 項「被告以外之人於審辦外
    之言詞或書面陳述，除法律有規定者外，不得作為證據。」
    規定相悖，核諸上情，原不起訴書及駁回再議處分書顯有判
    決違法之虞。
  3.縱令真有一個6 、70歲阿婆此人，其候車之公車站牌距事故
    現場仍有一段距離，當無法清晰目睹事發經過，是被告究有
    無撞傷張蔥亦或張蔥自行跌倒？仍有現場履勘詳加調查之必
    要！
  (四)據上論結，原不起訴處已有諸多重大違誤之處，為高等法院
    檢察署不察，復將聲請人之再議聲請駁回，更屬不當，為維
    權益，並使不法之徒受其應有之制裁，爰請鈞院裁定准予交
    付審判。
四、本院查：
  (一)本件被害人張蔥於96年1 月4 日下午3 時15分許，經路人發
    現躺臥在臺北市士林區○○○路○ 段與中正路交岔路口人行
    穿越道處，受有右側大腦硬腦膜下出血、右側大腦腦內出血
    等傷害，迄今未能接受警詢及檢察官之偵訊，有臺灣士林地
    方法院檢察署96年度偵字第6608號偵查卷所附道路交通事故
    現場圖、道路交通事故調查報告表(一)、(二)、現場照片及新光
    吳火獅紀念醫院出具之診斷證明書各1 份可憑，應甚明確。
    則親身經歷之被害人張蔥既無法出面作證，檢察官僅得依現
    有之證據而為認定，固無不合。
  (二)然查，被告甲○○於96年1 月4 日下午4 時27分許，在新光
    吳火獅紀念醫院詢問時供承：肇事前伊駕駛N2-9421 號自小
    客車沿延平北路外側車道右轉往中正路內側第二車道，不料
    當伊正進入中正路時，一位婦人沿路口行人穿越道北往南行
    ，已過伊車並距伊一段路的婦人突然倒地，伊見狀立即煞車
    ，並協助救援等語（參見他字偵查卷第18頁），則被害人張
    蔥倒地之時間恰好係被告甲○○駕車經過其前方之時間，再
    參以卷附道路交通事故現場圖、現場照片及新光吳火獅紀念
    醫院出具之診斷證明書所示（參見他字偵查卷第15頁、第26
    頁、偵字偵查卷第10頁），被害人張蔥之一雙鞋子與其本人
    相距一段距離、右側身體倒地、頭部著地處留有一灘血跡、
    所持雨傘係收束完整而掉落地面，而其本人受有右側大腦硬
    腦膜下出血、右側大腦腦內出血之傷害。足認被害人張蔥於
    上開時、地倒地應係受有外力所致，否則，如為其本人自發
    性地倒地，應不致產生上開人、鞋、物分離及受有嚴重撞擊
    所致之傷害，而上開時、地與被害人交錯而過之車子即為被
    告所駕駛之自小客車，從而，被告駕駛上開車輛因過失擦碰
    被害人致其跌倒受傷之犯罪嫌疑至為重大，當甚明確。
  (三)被告甲○○事後於警詢及檢察官偵查中雖均矢口否認有何過
    失傷害之犯行，辯稱：伊從延平北路右轉中正路時，在其左
    前方約1.5 公尺處，就發現張蔥已躺在斑馬線上，所以停車
    下去看，伊並沒有撞到張蔥等語，與前開事證不符，尚難採
    信。雖原一審承辦之檢察官於不起訴處分書及臺灣高等法院
    檢察署處分書於處分理由中說明：「被告駕駛之車號N2－94
    21號自用小客貨車並無明顯之新擦撞痕跡，此有該車照片及
    道路交通事故補充資料表等在卷可稽，雖該車左前車頭鈑金
    上有可疑痕跡，惟經臺北市政府警察局士林分局鑑識小隊檢
    測後無血跡反應，亦有刑案現場照片為憑，又採集被害人張
    蔥所持之雨傘傘頭部位塑膠片、被告駕駛之自小客貨車前保
    險桿右下方刮擦痕油漆片，兩者經檢驗分析後，雨傘傘頭檢
    出聚丙烯樹脂成分，車輛油漆片則檢出丙烯酸類- 環氧- 聚
    酯樹脂及填充劑硫酸鋇等成分，兩者成分不相似，此觀卷附
    之內政部警政署刑事警察局鑑定書甚明。」，然查，被害人
    張蔥係身著原重之外套及長褲，如單純與車輛輕微擦碰，未
    必會於上開自小客車上留存擦痕，自無法採得比對之跡證，
    更何況依卷附急診病歷以觀，被害人頭部以外之身體並未受
    有碰撞傷害，顯見應無嚴重撞擊身體之情形，從而，公訴人
    單從上開事證尚難排除被告所駕駛之上開車輛有輕微擦碰被
    害人張蔥身體之事實，應甚明確。
  (四)又上開原一審承辦之檢察官於不起訴處分書及臺灣高等法院
    檢察署處分書於處分理由援用證人劉坤一傳聞不知名之婦人
    之證述，依刑事訴訟法第159 條第1 項規定，尚無證據能力
    ，自無法採信作為有利於被告之證述，至為明確。
  (五)綜上所述，本件交付審判之聲請為有理由。
五、依刑事訴訟法第258 條之3 第2 項後段裁定如主文。
中　　華　　民　　國　　96　　年　　11　　月　　8 　　日
                  刑事第一庭審判長法  官  洪英花
                                  法  官  林清吉
                                  法  官  雷雯華
以上正本證明與原本無異。
被告如不服本裁定，應於送達後5 日內，向本院提出抗告狀。
                                  書記官  陳如玲
中　　華　　民　　國　　96　　年　　11　　月　　8 　　日
